【裁判字號】    95,台非,188
【裁判日期】    950817
【裁判案由】    違反毒品危害防制條例
【裁判全文】
最高法院刑事判決              九十五年度台非字第一八八號
    上  訴  人  最高法院檢察署檢察總長
    被      告  甲○○
                        巷45弄8之4號（現於台灣桃園監獄執
                        行中.
上列上訴人因被告違反毒品危害防制條例案件，對於台灣板橋地
方法院中華民國九十五年一月十七日第一審確定判決（九十四年
度訴字第二九七四號，起訴案號：台灣板橋地方法院檢察署九十
四年度毒偵字第六九五六號），認為違法，提起非常上訴，本院
判決如下：
    主  文
原判決撤銷。
甲○○施用第一級毒品，處有期徒刑柒月，扣案之海洛因柒包（
合計淨重肆點貳壹公克）、海洛因殘渣袋壹個均沒收銷燬；又施
用第二級毒品，處有期徒刑伍月，安非他命壹包（毛重零點伍公
克）沒收銷燬。應執行有期徒刑拾月，扣案之海洛因柒包（合計
淨重肆點貳壹公克）、海洛因殘渣袋壹個、安非他命壹包（毛重
零點伍公克）均沒收銷燬。
   理  由
非常上訴理由稱：「按刑法第四十七條規定之累犯，以受有期徒
刑之執行完畢，或受無期徒刑或有期徒刑一部之執行而赦免後，
五年以內，再犯有期徒刑以上之罪者，始足當之。又被告所犯數
罪，如符合刑法第五十條、第五十一條應併合處罰之要件，雖經
法院分別判處有期徒刑確定，其中一罪且先執行有期徒刑期滿。
嗣法院又依檢察官聲請，以裁定定數罪之應執行刑確定，則在所
裁定之執行刑尚未全部執行完畢以前，各罪之宣告刑均不發生執
行完畢之問題，其在未裁定前已先執行期滿之罪，僅應將其已執
行之刑期自應執行刑中扣除，不能認該罪已執行完畢，自亦不能
據為成立累犯之要件（參見最高法院八十八年度台非字第一六一
號判決）。查本件原判決以被告甲○○前因違反毒品危害防制條
例案件，經該院（按應係台灣板橋地方法院）於民國九十三年十
一月十五日，以九十三年度簡字第四六七二號判決，判處應執行
刑有期徒刑六月確定，於九十四年一月四日繳納易科罰金執行完
畢，竟於九十四年八月二十三日下午六時許，在台北縣四川路二
段七十六巷一號一０三室，施用海洛因、安非他命各一次，因論
處被告累犯施用第一級毒品海洛因罪及第二級毒品安非他命罪刑
。惟被告甲○○除犯上開違反毒品危害防制條例案件，經該院以
九十三年度簡字第四六七二號判決，判處應執行刑有期徒刑六月
確定外，另因違反槍砲彈藥刀械管制條例案件，經該院以九十三
年度訴字第二０七五號判決，判處有期徒刑一年確定，並經檢察
官聲請該院，以九十四年度聲字第一二九九號裁定，合併定應執
行之刑為有期徒刑一年五月，發台灣台北監獄台北分監執行中，
此有台灣板橋地方法院檢察署九十五年執聲非字第五號卷所附裁
定書，及九十四年度執更緝字第二二一號卷所附檢察官執行指揮
書可稽。是依上開說明，本件自不能以被告於其所犯數罪中之一
違反毒品危害防制條例罪，已於九十四年一月四日執行完畢，即
論其於九十四年八月二十三日所犯之施用毒品罪為累犯。乃原判
決依累犯予以論科，顯屬違法。案經確定，且於被告不利，爰依
刑事訴訟法第四百四十一條、第四百四十三條提起非常上訴，以
資糾正」等語。
本院按：判決不適用法則或適用不當者，為違背法令，刑事訴訟
法第三百七十八條定有明文。又九十四年二月二日修正公布、九
十五年七月一日施行前刑法第四十七條規定之累犯，必須曾受有
期徒刑之執行完畢，或受無期徒刑或有期徒刑一部之執行而赦免
後，五年以內再犯有期徒刑以上之罪者為限，始得加重其刑。又
被告所犯數罪，如符合刑法第五十條、第五十一條應併合處罰之
要件，雖經法院分別判處有期徒刑確定，其中一罪且先執行有期
徒刑期滿。嗣法院又依檢察官聲請，以裁定定數罪之應執行刑確
定，則在所裁定之執行刑尚未全部執行完畢以前，各罪之宣告刑
均不發生執行完畢之問題，其在未裁定前已先執行期滿之罪，僅
應將其已執行之刑期自應執行刑中扣除，不能認該罪已執行完畢
，自亦不能據為成立累犯之要件。本件被告甲○○前因違反毒品
危害防制條例案件二罪，經台灣板橋地方法院以九十三年度簡字
第四六七二號判決，於九十三年十月十八日判處有期徒刑四月、
三月，應執行有期徒刑六月確定，於九十四年一月四日易科罰金
執行完畢；另因違反槍砲彈藥刀械管制條例案件，經同院以九十
三年度訴字第二０七五號判決，於九十四年一月十二日判處有期
徒刑一年確定。上開三罪並經台灣板橋地方法院檢察署檢察官聲
請台灣板橋地方法院以九十四年度聲字第一二九九號裁定，於九
十四年六月三十日裁定定其應執行刑為有期徒刑一年五月確定，
現於台灣台北監獄台北分監執行中，此有台灣板橋地方法院檢察
署九十三年偵字第七０五號執行卷宗、九十四年度執更緝字第二
二一號執行卷宗所附檢察官執行指揮書及九十五年度執聲非字第
五號執行卷宗所附上開刑事判決、裁定可稽。依首開說明，其先
行執行期滿之違反毒品危害防制條例案件罪，祇能在應執行刑中
扣抵刑期，而不能認已執行完畢。原判決竟以被告前所犯違反毒
品危害防制條例案件罪所定應執行有期徒刑六月，業於九十四年
一月四日繳納易科罰金執行完畢。遂認被告於九十四年八月二十
三日下午六時許，在台北縣四川路二段七十六巷一號一０三室所
犯如主文第二項所示各罪，均應成立累犯，而分別依刑法第四十
七條之規定加重其刑，自有適用法則不當之違誤。案經確定，且
於被告不利，非常上訴意旨執以指摘，洵有理由。爰將原判決撤
銷，另行判決及更定其應執行刑如主文第二項所示，以資糾正。
據上論結，應依刑事訴訟法第四百四十七條第一項第一款但書、
毒品危害防制條例第十條第一項、第二項、第十八條第一項前段
，刑法第十一條、第五十一條第五款，判決如主文。
中    華    民    國  九十五  年    八    月   十七   日
                      最高法院刑事第七庭
                          審判長法官  孫  增  同
                                法官  吳  昆  仁
                                法官  趙  文  淵
                                法官  吳      燦
                                法官  蔡  彩  貞
      本件正本證明與原本無異
                                      書  記  官
中    華    民    國  九十五  年    八    月  二十三  日
                                                      Ｑ
附錄本案論罪科刑法條
毒品危害防制條例第十條
施用第一級毒品者，處六月以上五年以下有期徒刑。
施用第二級毒品者，處三年以下有期徒刑。


司法院資訊處製作；財團法人民間司法改革基金會備份。
